臺灣宜蘭地方法院民事簡易判決
                                 111年度羅簡字第165號
原      告  劉致一  
兼  上一人
法定代理人  謝心琦  
法定代理人  劉棟銘  
被      告  李家豪  
訴訟代理人  李大千  
上列當事人間請求侵權行為損害賠償事件，本院於民國111年8月
9日言詞辯論終結，判決如下：
    主  文
一、被告應給付原告甲○○新臺幣(下同)2萬元，及自111年3月3日
    起至清償日止，按週年利率百分之5計算之利息。
二、被告應給付原告乙○○1萬5,572元，及自111年3月3日起至清
    償日止，按週年利率百分之5計算之利息。
三、原告其餘之訴駁回。
四、訴訟費用由被告負擔10分之3，原告甲○○負擔10分之6，原告
    乙○○負擔10分之1。
五、本判決第1項、第2項得假執行。被告如以2萬元、1萬5,572
    元分別為原告甲○○、乙○○供擔保後，得免為假執行。
六、原告其餘假執行之聲請駁回。
　　事實及理由
一、原告主張：被告於110年3月28日下午4時30分許，駕駛車牌
    號碼號RAM-3669號自小客車（下稱A車），沿宜蘭縣五結鄉
    五結路3段往羅東鎮方向行駛，行經宜蘭縣○○鄉○○路0段000
    號前，欲向右變換車道進入加油站，本應注意汽車右轉時，
    應先顯示車輛前後之右邊方向燈光，且變換車道時，應讓直
    行車先行，並注意安全距離，而依當時情形並無不能注意之
    情形，竟疏未注意及此，貿然向右變換車道，適原告甲○○騎
    乘原告乙○○所有車牌號碼000-0000號普通重型機車（下稱B
    車），於同路段右側慢車道同向直行，行經上述地點時，因
    閃避不及，兩車發生碰撞（下稱系爭車禍），致原告甲○○人
    車倒地，因而受有左側足部挫傷、左足多處擦傷、左肘擦傷
    等傷害，又致原告乙○○所有之B車毀損，原告甲○○因此受有
    精神上之損害10萬元，原告乙○○則受有機車維修費1萬6,300
    元之損害。爰依侵權行為之法律關係提起本件訴訟，並聲明
    ：被告應給付原告甲○○10萬元、原告乙○○1萬6,300元，及均
    自起訴狀繕本送達被告翌日起至清償日止，按週年利率百分
    之5計算之利息，併請准為假執行之宣告。
二、被告則以：原告甲○○是無照駕駛，已屬危險駕駛，自不應由
    被告負系爭車禍之全部過失責任。且原告請求精神慰撫金以
    及車損數額均過高，車損部分尚應計算折舊。另被告因系爭
    車禍也受有支出A車維修費之損害，自可與原告請求為抵銷
    等語，資為抗辯。並聲明：原告之訴駁回。
三、本院之判斷：
  ㈠原告起訴主張，被告於上述時地駕駛A車，因變換車道未讓直
    行車先行，致與原告甲○○所駕B車發生碰撞，造成原告甲○○
    受有前述傷害，原告乙○○之B車則有前述毀損情形等情，業
    據原告提出道路交通事故現場圖、道路交通事故調查報告表
    (一)(二)、道路交通事故談話紀錄表、道路交通事故照片、
    天主教靈醫會醫療財團法人羅東聖母醫院（下稱羅東聖母醫
    院）診斷證明書、B車行車執照影本及萬益機車行機車維修
    估價單（見本院卷第9頁至第17頁）等件為證，且為被告所
    不爭執，堪信原告上開主張為真實。原告進而主張，被告就
    系爭車禍應負全部之過失責任，並如數賠償上述損失，被告
    則否認之，並以前詞為辯。經查：
  ㈡按因故意或過失，不法侵害他人之權利者，負損害賠償責任
    ；汽車、機車或其他非依軌道行駛之動力車輛，在使用中加
    損害於他人者，駕駛人應賠償因此所生之損害；汽車在同向
    二車道以上之道路，除應依標誌或標線之指示行駛外，並應
    遵守下列規定：變換車道時，應讓直行車先行，並注意安全
    距離，民法第184條第1項前段、191條之2前段、道路交通安
    全規則第98條第1項第6款定有明文。經查，原告甲○○於上開
    時地，騎乘B車直行於被告A車之右後方，被告駕駛A車欲右
    轉彎，本應注意變換車道時，應讓直行車先行，而依當時天
    候晴、日間自然光線、柏油路面乾燥無缺陷、無障礙物視距
    良好，並無不能注意之情事，被告竟疏未注意即貿然右轉變
    換車道，致與右側慢車道同向直行之B車發生碰撞，造成原
    告甲○○受有上開傷勢、原告乙○○則受有上開財物損失等情，
    可知被告於行車時確實有疏未注意上開規定之情形而有過失
    ，且此過失行為與原告所受損害間有因果關係。從而，原告
    依民法第184條第1項前段、191條之2前段規定，請求被告賠
    償渠等所受之損害，於法有據。
  ㈢又按不法侵害他人之身體、健康、名譽、自由、信用、隱私
    、貞操，或不法侵害其他人格法益而情節重大者，被害人雖
    非財產上之損害，亦得請求賠償相當之金額。不法毀損他人
    之物者，被害人得請求賠償其物因毀損所減少之價額。民法
    第193條第1項、第195條第1項前段、第196條定有明文。被
    告就系爭車禍負應損害賠償責任，已如前述，茲就原告請求
    各項目之金額有無理由，分述如下：
　⒈精神慰撫金部分：按精神慰撫金之多寡，應斟酌雙方之身分
    、地位、資力與加害程度，及其他各種情形核定相當之數額
    ，該金額是否相當，自應依實際加害情形與被害人所受之痛
    苦及雙方之身分、地位、經濟狀況等關係決定之（最高法院
    51年台上字第223號判決意旨參照）。經查，原告甲○○因系
    爭車禍受有上述傷勢，確實身心受有痛苦，故原告甲○○請求
    賠償精神慰撫金，核屬有據。而原告甲○○現年19歲、未婚，
    仍為學生，名下無不動產；被告現年23歲，目前待業中，名
    下無不動產，業經兩造分別陳明在卷（見本院卷第55頁背面
    ）。本院審酌原告甲○○與被告之身分地位、經濟狀況、系爭
    車禍情節、原告甲○○所受傷勢、精神上所受痛苦之程度等情
    ，認原告甲○○請求被告賠償非財產上之損害以2萬元為適當
    ，逾此範圍之請求，不應准許。
　⒉機車修復費用：按不法毀損他人之物者，被害人得請求賠償
    其物因毀損所減少之價額，民法第196條定有明文；而依民
    法第196條請求賠償物被毀損所減少之價額，得以修復費用
    為估定之標準，但以必要者為限（例如：修理材料以新品換
    舊品，應予折舊），此有最高法院77年度第9次民事庭會議
    決議可資參照。查原告乙○○主張其所有B車修理費用共1萬6,
    300元等情，雖據提出估價單為憑。且該估價單之記載均係
    零件部分費用，而有關零件部分之修復，既以新零件更換被
    損害之舊零件，則在計算損害賠償額時，自應將零件折舊部
    分予以扣除，始屬必要修復費用。是本院參酌行政院所頒固
    定資產耐用年數表及固定資產折舊率之規定，「機械腳踏車
    」之耐用年數為3年，依定率遞減法每年折舊1000分之536，
    另依營利事業所得稅查核準則第95條第6項規定「固定資產
    提列折舊採用定率遞減法者，以1年為計算單位，其使用期
    間未滿1年者，按實際使用之月數相當於全年之比例計算之
    ，不滿1月者，以1月計」，B車自出廠日110年3月，迄本件
    事故發生時即110年3月28日，已使用1月，則零件扣除折舊
    後之零件費用為1萬5,572元（詳如附表之計算式）。是系爭
    車輛必要回復原狀費用應為1萬5,572元，原告乙○○逾此範圍
    之請求則無理由。
　⒊故原告甲○○及乙○○因系爭車禍分別受有2萬元、1萬5,572元之
    損害。
  ㈣被告復抗辯，原告甲○○無照駕駛，另被告因系爭車禍也受有A
    車維修費之損害，可與原告請求為抵銷等語。然查，被告於
    上開時地駕駛A車欲右轉變換車道時，與行駛於右後方由原
    告甲○○騎乘之B車發生碰撞，而致系爭車禍發生等情，業經
    審認如前。從而，原告甲○○縱有無照駕駛之違規事實，然系
    爭車禍之發生原因，既係被告於變換車道時，未讓直行車先
    行所致，則本件縱使原告甲○○有駕駛執照，亦難迴避系爭車
    禍之發生，故系爭車禍與原告甲○○是否有駕駛執照並無因果
    關係。再觀諸宜蘭縣政府警察局道路交通事故初步分析研判
    表亦認被告變換車道未允讓直行車先行，為肇事原因，原告
    甲○○尚未發現肇事因素，已如前述，益徵原告甲○○就系爭車
    禍並無應注意而未注意之過失，是被告辯稱原告甲○○亦應就
    系爭車禍負部分過失責任，尚乏證據足以佐證，而無理由。
    從而，原告甲○○就系爭車禍之發生既無過失，被告自無從依
    侵權行為法律關係對原告有所請求，故被告主張以A車維修
    費之金錢債權，與原告之請求為抵銷，為無理由。
  ㈤末按給付無確定期限者，債務人於債權人得請求給付時，經
    其催告而未為給付，自受催告時起，負遲延責任。其經債權
    人起訴而送達訴狀，與催告有同一之效力；又遲延之債務，
    以支付金錢為標的者，債權人得請求依法定利率計算之遲延
    利息；應付利息之債務，其利率未經約定，亦無法律可據者
    ，週年利率為百分之5，民法第229條第2項、第233條第1項
    前段及第203條，分別定有明文。查被告經原告起訴請求賠
    償上開損害而未為給付，原告自得依上開規定，請求被告加
    付遲延利息。從而，原告請求被告給付自起訴狀繕本送達被
    告之翌日即111年3月3日（見本院卷第24頁）起至清償日止
    ，按週年利率百分之5計算之利息，亦有理由。
四、綜上所述，原告依侵權行為之法律關係，請求被告給付原告
    甲○○2萬元、原告乙○○1萬5,572元，及均自111年3月3日起至
    清償日止，按週年利率百分之5計算之利息，為有理由，應
    予准許；逾此範圍之請求，為無理由，應予駁回。
五、本件原告勝訴部分係適用簡易訴訟程序所為被告敗訴之判決
    ，依同法第389條第1項第3款之規定，應依職權宣告假執行
    ，併依同法第392條第2項規定，依職權宣告被告如預供相當
    之擔保，得免為假執行。至於原告其餘假執行之聲請，因該
    部分訴之駁回而失所依附，亦應予駁回。
六、本件事證已臻明確，兩造其餘攻擊防禦方法及所提證據，於
    本判決結果不生影響，爰不一一論述，併此敘明。
七、訴訟費用負擔之依據：民事訴訟法第79條。
中　　華　　民　　國　　111 　年　　8 　　月　　23　　日
                  羅東簡易庭  法　官  蔡仁昭
以上正本係照原本作成。　　　　　　　　　
如對本判決上訴，須於判決送達後二十日之不變期間內，向本院
提出上訴狀（應附繕本）。如委任律師提起上訴者，應一併繳納
上訴審裁判費。
中　　華　　民　　國　　111 　年　　8 　　月　　23　　日
                              書記官  劉婉玉 
附表：
折舊時間           金額
第1年折舊值        16,300×0.536×(1/12)=728
第1年折舊後價值    16,300-728=15,572